臺灣臺北地方法院交通事件裁定　　　　100年度交聲字第808號
原處分機關　交通部公路總局臺北區監理所板橋監理站
異　議　人
即受處分人　陳意如
上列異議人即受處分人陳意如因違反道路交通管理處罰條例案件
，對於交通部公路總局臺北區監理所板橋監理站中華民國一００
年四月二十二日所為之處分（原處分案號：板監裁字第裁四一－
Ｃ00000000號），聲明異議，本院裁定如下：
    主  文
異議駁回。
    理  由
一、按汽車駕駛人，行經有燈光號誌管制之交岔路口闖紅燈者，
    處新臺幣（下同）一千八百元以上五千四百元以下罰鍰，並
    記違規點數三點，道路交通管理處罰條例第五十三條第一項
    、第六十三條第一項第三款分別定有明文。所謂汽車，依同
    條例第三條第八款規定，包括機器腳踏車。
二、原處分意旨略以：本件異議人即受處分人（下稱異議人）於
    民國九十九年十二月十八日下午八時三十七分許，騎乘車牌
    號碼ＪＡ八－九一０號重型機車，行經臺北縣板橋市（現已
    改制為新北市板橋區○○○街與溪城路口，紅燈左轉，經臺
    北縣政府警察局（現已改制為新北市政府警察局）板橋分局
    沙崙派出所警員郭俊建當場攔停，並以異議人有違反道路交
    通管理處罰條例第五十三條第一項規定之行為製單舉發，嗣
    異議人於舉發通知單所載應到案日期（即一００年一月三日
    ）前向原處分機關提出申訴，原處分機關仍認異議人有前開
    違規行為，乃於一００年四月二十二日依道路交通管理處罰
    條例第五十三條第一項、第六十三條第一項第三款（裁決書
    漏載第三款）之規定，裁處異議人罰鍰二千七百元，並記違
    規點數三點。
三、聲明異議意旨略以：異議人行經溪城路、金門街口時，係依
    兩段式左轉方式，待金門街之號誌燈轉為綠燈始往前行駛，
    並未有紅燈左轉之違規事實，又警員執行各項取締勤務，依
    警政署規定，應備妥蒐證器材，並負舉證之責任，而本件警
    員未以攝錄影器材蒐證提出證據，僅憑其片面說詞，即認定
    異議人有紅燈左轉，有欠允當，亦不符道路交通管理處罰條
    例第八十九條前段、刑事訴訟法第一百五十四條第二項之規
    定云云。
四、經查，本件異議人於前揭時、地有騎乘上揭機車行經設有燈
    光號誌管制之交岔口後遭警員攔停舉發，且當場拒絕簽收通
    知單等情，為異議人所不爭執，並有舉發違反道路交通管理
    事件通知單一紙、舉發過程錄影光碟一片附卷可佐，應堪認
    定，異議人雖以前詞置辯，惟查：
  (一)證人即在現場舉發之警員郭俊建於本院一００年六月二十四
    日調查時具結證述：其與警員張桾楟一起在金門街四二０巷
    執行路檢，距離路口約二十公尺左右，當時晚上車流量正常
    ，沒有很多，看到異議人自溪城路的內車道紅燈左轉至金門
    街，並沒有看到異議人在Ｔ字路口待轉等語（見本院卷第二
    十四頁反面至第二十五頁反面）。查本件舉發當時並非上下
    班尖峰時間，又無下雨，依證人自述勤務位置及經本院勘驗
    舉發過程錄影光碟可知，證人發現異議人違規路口間並無其
    他蔽障物，當時證人視線應未遭遮蔽，對於異議人行經路口
    號誌、行車動向，尚無辨識錯誤可能。又證人已詳細說明本
    件舉發之經過，證人為依法令執行交通勤務之公務員，當日
    係在該處執行勤務，與異議人並無任何親屬關係，業據其陳
    明在卷，亦無任何恩怨嫌隙，其於依法具結而須擔負刑法偽
    證罪責之情形下，仍於本院為前揭證言，其證言之可信性應
    可獲得擔保，且其證述舉發經過甚為詳盡，亦均合於常情而
    無矛盾齟齬，衡情應無設詞陷害受處分人之必要，是證人上
    開所述內容，自得援為不利於異議人之認定。
  (二)另按交通警員製單舉發違反道路交通管理處罰條例所列之違
    規事實，本質上為行政處分，係公務員基於職務上權力，依
    法就特定之具體事件所為具公法上效果之單方行政行為，基
    於公務員為公法上行為具有公信力之原則，該行政處分當可
    被推定為真正，其據以依法處分之事實認定亦為正確無誤，
    本此公信原則，乃立法者賦予行政機關制定違反道路交通事
    件統一裁罰基準及處理細則，使執勤警員得當機處分以維護
    交通秩序、安全之行政目的，反之，若謂公務員一切行政行
    為均需預留證據以證其實，則國家行政勢必窒礙難行，據此
    ，刑事訴訟法就犯罪證據有關之規定中，與屬行政秩序罰之
    交通違規裁罰本旨不合之部分，自不在準用之列（臺灣高等
    法院八十七年度交抗字第一五七號裁定意旨參照）。本件異
    議人既未就執勤警員之舉發有誤提出確實證據以供調查，亦
    無任何證據足資證明執勤警員有捏造事實違法取締之情事，
    則執勤警員本其維護交通秩序、安全職責所為之舉發，自應
    受到合法、正確之推定，且異議人闖紅燈，係屬發生於瞬間
    之動態違規行為，要求舉發警員及時拍照或攝影存證，客觀
    上誠屬不易，而闖紅燈之違規事實，由人之感官即可判定，
    非必以科學儀器始能得知，尚難以執勤警員並無拍照或攝影
    等其他佐證，即認其證言不可採。是異議人徒以警員未使用
    攝錄影器材蒐證為由，辯稱本案無法證明其違規云云，洵屬
    事後卸責之詞，不足以據為有利於異議人之認定。
五、綜上所述，異議人確有於前揭時、地騎乘上揭機車行經有燈
    光號誌管制之交岔路口闖紅燈之違規行為，從而，原處分機
    關依道路交通管理處罰條例第五十三條第一項、第六十三條
    第一項第三款及違反道路交通管理事件統一裁罰基準表之規
    定，裁處異議人罰鍰二千七百元，併記違規點數三點，核無
    違誤。異議人猶執前詞，聲明異議，為無理由，應予駁回。
六、據上論斷，應依道路交通事件處理辦法第十九條，裁定如主
    文。
中    華    民    國   100    年    9     月    9     日
                  交通法庭法  官  鄭富城
以上正本證明與原本無異
如不服本裁定，應於裁定送達後5日內向本院提出抗告狀。
                          書記官  顏淑華
中    華    民    國   100    年    9     月    9     日